臺灣高等法院刑事判決　　　　　　　　　　　　　九十一年度上訴字第二二八八號
　　上　訴　人
　　即　被　告　戊○○
右上訴人即被告因詐欺等案件，不服臺灣台北地方法院九十一年度訴字第二一二號，
中華民國九十一年六月二十八日第一審判決（起訴案號：臺灣台北地方法院檢察署九
十年度偵字第二四一四二號，併案審理案號：臺灣桃園地方法院檢察署九十一年度偵
字第四五二七號）提起上訴，本院判決如左：
    主  文
原判決撤銷。
戊○○共同連續意圖為自己不法之所有，以詐術使人將本人之物交付，累犯，處有期
徒刑壹年拾月。
    事  實
一、戊○○前曾犯詐欺、恐嚇取財、違反稅捐稽徵法、違反公司法、偽造貨幣、恐嚇
    等罪，其於民國八十六年間因犯詐欺案件，經臺灣高等法院台南分院判處有期徒
    刑五月確定，而於八十七年十一月八日執行完畢，詎猶不知悔改，明知無付款之
    真意，竟與自稱「曾阿日」及「楊添益」（真實姓名、年籍均不詳）之成年男子
    ，共同基於為自己不法所有之概括犯意聯絡，連續為左列之犯罪行為：
    （一）先由自稱「曾阿日」之男子，於八十九年九月二十九日至臺北市中正區○○○路二段一號之十方蘋果人電腦有限公司（下稱十方公司），以經營印
          刷業務為由，向負責人乙○○佯稱欲購買電腦及周邊配備，並於同年十月
          二日至上址訂貨並交付發票人為田泰工程開發有限公司（下稱田泰公司）
          、票面金額為新台幣（下同）十五萬九千元、發票日為同年月二十日之支
          票一張，致乙○○陷於錯誤，於同年月四日依約將電腦設備送至臺北縣五
          股鄉○○路之指定地點，交付予「曾阿日」、戊○○收受，屆期支票退票
          ，田泰公司已搬遷一空，十方公司始知受騙。
    （二）八十九年十月十一日，由「曾阿日」以電話向臺北市○○○路四三０號九
          樓極電資訊有限公司（下稱極電公司）詐稱欲購買電腦及周邊設備，致極
          電公司負責人丙○○陷於錯誤，將物品委由極電公司職員陳潤甫送至臺北
          市○○○路○段一四九號八樓田泰公司營業處交付予戊○○收受後，由賴
          正國及前開自稱「曾阿日」之男子交付發票人為田泰公司、票面金額十六
          萬一千元、發票日為同年月十四日之支票一紙，極電公司依期提示上開支
          票退票，而田泰公司位於民生東路之營業處亦搬遷一空，極電公司始知受
          騙。
    （三）八十九年八月三十日晚上七時許（起訴書誤為九十年），戊○○與「楊添
          益」（真實姓名、年籍不詳）之成年男子，同至臺北市○○路二０五號之
          加值資訊有限公司（下稱加值公司），以「賴政國」名義向加值公司之負
          責人甲○○佯稱欲購買電腦及周邊配備，另交付田泰公司之營利事業登記
          證及經濟部核發之公司執照影本，以資取信，陷甲○○陷於錯誤，而同意
          出賣電腦主機、燒錄機、雷射印表機及掃描器各一部，價值為三十萬五千
          二百三十五元，於甲○○先將電腦主機、燒錄器送至右揭田泰公司位於民
          生東路之營業處所予戊○○收受時，戊○○即交付八萬元之支票一紙作為
          給付，經兌現後，加值公司再將雷射印表機、掃描器送至右揭田泰公司營
          業處後，戊○○又交付發票人為「曾阿日」、票面金額二十二萬五千二百
          三十五元、發票日為同年十月十五日之支票一紙為清償其餘貨款，並於上
      開支票尚未兌現之同年九月二十七日，戊○○又以電話向加值公司之職員
          丁○○佯稱欲再購買碳粉匣、記憶體等設備，丁○○因前開八萬元支票已
          兌現，誤以為戊○○等人確有交易之誠意，又陷於錯誤，於翌日前往同一
          地點如數交付上揭物品予戊○○，並收取發票人為田泰公司、票面金額四
          萬三千六百八十元、發票日為同年十月三十日之支票一紙，屆期上開二紙
          支票依期提示均不獲兌現，田泰公司再度搬遷一空，加值公司始知受騙。
二、案經加值公司訴由臺北市政府警察局移請臺灣臺北地方法院檢察署檢察官偵查起
    訴，及臺灣桃園地方法院檢察署檢察官移送併案審理。
    理  由
一、訊據上訴人即被告戊○○（下稱被告）就其曾於八十九年十月四日在台北縣五股
    鄉○○路收受十方蘋果人公司之電腦及周邊配備一批，復在田泰公司位於民生東
    路之營業處收受極電公司、加值公司電腦及周邊配備各一批，及向丁○○訂購碳
    粉匣、記憶體等設備之事實固不諱言，惟矢口否認有何詐欺取財之犯行，辯稱：
    渠是受僱於「曾阿日」，負責採購、接電話，渠依「曾阿日」之指示點貨、收貨
    ，渠並未詐騙被害人，渠亦不知「曾阿日」要詐騙人家，渠誤信朋友，請求從輕
    量刑云云，經查：
    （一）右揭犯罪事實，業據證人即十方公司負責人乙○○於原審九十一年六月二
          十六日訊問時證稱：一位自稱曾阿日之男子曾先以電話詢問電腦價格，過
          幾天來訂電腦設備並且交付一張十五萬九千元支票，其向銀行照會，發現
          該戶頭才剛開立一個月，當時雖然覺得很奇怪，但還是依約把貨送到凌雲
          路廠房，在那裡看到該自稱曾阿日之男子與被告及另一位不認識之人，因
          為該處霉味很重、感覺很像荒廢很久，於是隔天其聯絡該處之房東前往開
          門，發現所送的貨已經不在了，上開支票也遭退票等語（見原審卷九十一
          年六月二十六日訊問筆錄）；證人即極電公司負責人丙○○於檢察官偵查
          中證稱：自稱田泰公司負責人曾阿日之人向其公司訂購電腦一批，交付田
          泰公司為發票人、金額十六萬一千元之支票一張，屆期遭退票等語（見九
          十年度偵字第一七七五號卷第三至八頁）；證人即極電公司員工陳潤甫於
          原審九十一年六月二十六日訊問時證稱：一位自稱曾阿日之男子以電話訂
          購電腦設備一批，其將貨送到臺北市○○○路○段一四九號八樓時，僅有
          工讀生及被告在場，當時戊○○說因為老闆沒來，也沒有支票，要其隔一
          個工作天才來拿支票，後來其再過去時，有位先生與被告一起進去辦公室
          ，過一會兒被告就將支票拿出來，但支票後來遭退票，其再到田泰公司去
          尋找時已人去樓空等語（見原審卷九十一年六月二十六日訊問筆錄）；證
          人即加值公司之員工丁○○於原審九十一年六月二十六日訊問時證稱：其
          送貨去田泰公司時均由被告點收，因為第一次被告所交付之八萬元支票有
          兌現，所以後來被告打電話來追加訂貨時其並未起疑，想不到後來所開立
          之二張支票均遭退票，退票後其到田泰公司營業處所，發現貨及員工均不
          在了等語（見原審九十一年六月二十六日訊問筆錄）；此外並有上開支票
          影本、退票理由單各四紙附卷可參。
    （二）雖被告辯稱其係依「曾阿日」之指示訂貨、收貨云云，然查：被告供稱田
          泰公司之負責人曾阿日體型矮矮胖胖，經原審提示檢方查獲之曾阿日口卡
          及曾阿日所提供之身分證，被告亦供稱該人即是田泰公司負責人曾阿日，
          惟證人曾阿日（業經檢察官為不起訴處分）證稱：其並未設立田泰公司，
          亦未購買電腦，可能是八十九年七、八月間所遺失之身分證遭人非法使用
          所致，又其於十七歲時因左腳被砍斷腳筋，走路有些怪怪的，於八十九年
          起因為雙腳腳指萎縮已無法行走，現居住在德寶老人養護所等語（見九十
          年度偵緝字第五三四號卷九十年十月五日訊問筆錄），而曾阿日左膝左側
          關節下二、三公分處有二處刀傷，現因雙腳腳指萎縮無法行走等情，亦經
          檢查事務官於偵查中勘驗屬實，又證人乙○○經當庭指認後證稱：來訂貨
          的曾阿日長的比較瘦小，且手上沒有刺青，與警方所查獲之曾阿日並非同
          一人等語（見九十年度偵字第五三四號卷九十年十月五日訊問筆錄），原
          審提示警方查獲之曾阿日口卡及身分證供證人陳潤泰及田泰公司所在之大
          樓管理員高善指認，證人陳潤泰亦證稱：當天看到的人走路正常，並非口
          卡及身分證上的曾阿日，證人高善證稱：台北市○○○路○段一四九號八
          樓係田泰公司辦公室，被告曾在該處出入，但並未見過口卡及身分證上之
          曾阿日出入等語（見原審九十年六月二十六日訊問筆錄），被告所指之田
          泰公司老闆「曾阿日」既非證人乙○○、陳潤泰所見與被告在一起自稱「
          曾阿日」之人，顯見被告對於上開自稱為曾阿日之共犯有所隱匿保留，其
          辯稱田泰公司之負責人即為曾阿日云云顯係臨訟杜撰之詞委無足採。再者
          ，被告供稱其在田泰公司內擔任採購員，田泰公司之營業項目主要係在做
          蓋房子、土地開挖等工程，其所採購之電腦後來去向如何，其並不清楚云
          云，然田泰公司之營業項目主要既然係土地工程，何以需要訂購大量之電
          腦設備？又證人高善證稱：許多廠商送貨到田泰公司後，當日下午或晚上
          ，田泰公司就會有人將貨運走等語，核與證人丁○○亦證稱：其第二次送
          貨過去時，發現第一次所送的電腦、印表機已經不見了等語相符（均見原
          審九十一年六月二十六日訊問筆錄）；被告身為公司員工，對於屢次所採
          購之電腦設備為何當日即運走、運往何處等均不知情，亦未起疑，顯與常
          情有違；益見被告自始即與該公司其他人有詐騙電腦設備之犯意聯絡，並
          於廠商送貨後即將詐騙得來之貨物運走，被告前述否認犯行之所辯，顯係
          事後卸責之詞，委無足採。本件事證明確，被告詐欺取財之犯行堪以認定
          ，應予論科。
二、核被告所為，係犯刑法第三百三十九條第一項之詐欺取財罪。被告關於本件犯行
    ，其分別與自稱「曾阿日」及「楊添益」（真正姓名年籍不詳）之成年男子間有
    犯意聯絡及行為分擔，均為共同正犯。又其先後多次犯行，時間緊接，所犯係構
    成要件相同之罪名，應依連續犯規定以一罪論，並依法加重其刑。又被告前於八
    十六年間因犯詐欺案件，於八十七年十一月八日執行完畢，此有臺灣高等法院檢
    察署刑案紀錄簡覆表可考，而其於有期徒刑執行完畢未滿五年以內，再犯本件有
    期徒刑以上之罪，為累犯，應依刑法第四十七條規定加重其刑，並遞加重之。
三、至公訴意旨另以：戊○○於八十九年八月三十日晚上七時許，與不詳姓名成年男
    子至臺北市○○路二０五號之加值公司，以「賴政國」名義向加值公司職員丁○○佯稱欲購買電腦及周邊配備，並於加值公司客戶資料表上偽填曾阿日之基本資
    料並交付用以詐騙電腦設備，足以生損害於曾阿日及加值公司，因認被告涉有刑
    法第二百十六條、第二百十條之行使偽造私文書罪嫌云云，惟查：刑法第二百十
    六條、第二百十條之行使偽造私文書罪，其所謂之文書，須以文字或符號，定著
    於有體物，而表示一定之意思、觀念或用意，具有相當之存續性，屬法律上或社
    會生活上有關係之事項，且偽造他人之簽名具有一定之意思表示者，始足當之。
    本件被告在加值公司客戶資料表上填載購買人田泰公司之負責人姓名、地址、電
    話、往來銀行等，該客戶資料表上客戶負責人欄僅係在識別負責人之姓名，並非
    表示本人簽名之意思，尚不構成行使偽造文書罪，公訴人所指容有誤會，惟公訴
    人認此部份若構成犯罪，則與本院前揭論罪科刑部分有牽連犯裁判上一罪關係，
    本院爰不另為無罪之諭知，附此敘明。
四、原審以被告事證明確，而予論科，固非無見。惟查被告於八十九年八月三十日晚
    上七時許（起訴書誤為九十年），戊○○與「楊添益」（真實姓名年籍不詳）之
    成年男子，至臺北市○○路二０五號之加值公司，係與該公司之負責人甲○○接
    洽佯稱欲購買電腦及周邊配備，而陷甲○○陷於錯誤，原判決誤認為被告係向該
    公司之職員丁○○接洽，尚有未洽；另原判決所載之「某不詳姓名成年男子」實
    則為「楊添益」，原判決亦未明白審認，亦有未洽。被告上訴否認部分犯行，固
    無可取，惟原判決既有可議，即屬無可維持，應由本院將原判決撤銷改判。爰審
    酌被告多次惡意詐騙財物、且犯後不知悔改、空言否認犯行、惡性非輕等一切情
    狀，量處如主文第二項所示之刑，以示懲儆。
五、至臺灣桃園地檢署九十一年度偵字第四五二七號移送併辦案件，與本件係同一案
    件，本院自應一併予以審理，附此敘明。
據上論斷，應依刑事訴訟法第三百六十九條第一項前段、第三百六十四條、第二百九
十九條第一項前段，刑法第二十八條、第五十六條、第三百三十九條第一項、第四十
七條，罰金罰鍰提高標準條例第一條前段，判決如主文。
本案經檢察官鄭龍照到庭執行職務。
中      華      民      國    九十一    年      九    月    二十四      日
                                臺灣高等法院刑事第十庭
                                    審判長法  官  溫  耀  源
                                          法  官  何  菁  莪
                                          法  官  林  銓  正
右正本證明與原本無異。
檢察官如不服本判決，應於判決收受送達後十日內向本院提出上訴書狀，其未敘述上
訴之理由者並得於提起上訴後十日內向本院補提理由書（均須按他造當事人之人數附
繕本）。
              書記官  陳  菊  珍
中      華      民      國    九十一    年     九     月    二十七      日
附錄法條：
中華民國刑法第三百三十九條
刑法第三百三十九條
意圖為自己或第三人不法之所有，以詐術使人將本人或第三人之物交付者，處五年以
下有期徒刑、拘役或科或併科一千元以下罰金。
以前項方法得財產上不法之利益或使第三人得之者亦同。
前二項之未遂犯罰之。
